【裁判字號】    90,易,630
【裁判日期】    900523
【裁判案由】    詐欺
【裁判全文】
臺灣高雄地方法院刑事判決                            九十年度易字第六三號
    公  訴  人  臺灣高雄地方法院檢察署檢察官
    被      告  甲○○
右列被告因詐欺案件，經檢察官提起公訴（八十九年度偵緝字第七六八號），本院判
決如左：
    主  文
甲○○意圖為自己不法之所有，以詐術使人將本人之物交付，處有期徒刑伍月，如易
科罰金，以參佰元折算壹日。
    事  實
一、甲○○於民國八十八年間，已負債纍纍而無清償大筆借款之能力，為清償他筆債
    務，竟意圖為自己不法之所有，於八十八年六月九日，在高雄市○○區○○路七
    十巷二弄十號乙○○住處，向乙○○佯稱：其欲標取省立岡山醫院藥品生意，惟
    需要二十五萬元押標金，只要能得標即可賺一筆，嗣得標後，即可返還云云，且
    為取信乙○○，甲○○除簽立借據及到期日為八十八年六月十七日之本票各一紙
    外，並交付面額各為十二萬五千元之支票二紙，以資搪塞，致乙○○陷於錯誤而
    如數借予，惟甲○○得手後，即用以清償他筆債務而花用殆盡。嗣上開本票及支
    票屆期後，均不獲兌現，且甲○○亦搬離住處逃逸無蹤，乙○○始知受騙。
二、案經乙○○訴由台灣高雄地方法院檢察署檢察官偵查起訴。
    理  由
一、訊據被告甲○○固不否認有於右揭時地曾向告訴人乙○○借貸二十五萬元，並簽
    立借據、本票各一紙及支票二紙之事實，惟矢口否認有何詐欺之犯行，辯稱：伊
    係以欲標取藥品生意而向告訴人借款，當初係因伊信用不錯，告訴人才會借款給
    伊，後來被他人倒債，週轉不靈，才無法還錢，本件應僅係單純民事糾紛云云，
    惟查：
 （一）被告有於右揭時地，以欲標取藥品生意而需押標金為由，向告訴人借款二十
       五萬元，惟本票及支票到期後均未兌現，且搬離住處無法聯絡之事實，業據
       告訴人乙○○於偵查及本院審理中指述甚詳，並有被告所簽立之借據及本票
       各一紙及支票二紙在卷可憑。
 （二）被告前述辯稱：伊係以欲標取省立岡山醫院藥品生意需押標金，而向告訴人
       借款一節，雖經其提出勞工保險被保險人投保資料表二紙為證，惟該投保資
       料僅能證明被告有投保勞工保險，與投標藥品生意並無關係，且被告復無法
       提出其他證據，以證明其確有於八十八年間投標省立岡山醫院藥品生意之事
       實，又被告於本院審理中供稱：「（借款是否是為了投標藥品生意？）我當
       時有做藥品生意，但當時借款有可能說因週轉不靈為還其他債務，也有可能
       說做藥品生意。（有無去標藥品生意？）我沒有標到，當初有無向告訴人說
       要標藥品生意已經忘了。」等語（見本院九十年三月二十日訊問筆錄），是
       被告根本無法確定當初向告訴人借款時，是否確係因欲標取藥品生意而需押
       標金，況被告於偵查中已自承：「我開立支票予告訴人係因財務困難，為了
       付票款。」（見偵查卷第二十二頁），復於本院訊問時坦承：「我向告訴人
       借錢時債務已陸續出現問題，我為了顧票據信用，才向告訴人借錢。」等語
       （見本院九十年三月二十日訊問筆錄），是可知被告係因借款當時已負債纍
       纍，為應付其他債務才向告訴人借款，並非如其所辯稱係為標取藥品生意，
       且告訴人如知悉被告借款係為清償其他債務，則告訴人必不同意借款，業經
       告訴人指訴明確，是被告係以欲標取藥品生意為施用詐術之手段，致告訴人
       陷於錯誤而借款，又被告於借款時，早已負債纍纍，其並無清償該筆借款之
       能力，被告以此種舉債養債之方式渡日，根本無法預計是否可清償告訴人之
       借款，是被告於借款時，其主觀上有不法之意圖甚明。綜上所述，被告前述
       所辯，顯係卸責之詞，不足採信，其有前揭詐欺取財之犯行，足堪認定。
三、核被告所為，係犯刑法第三百三十九條第一項之詐欺取財罪。爰審酌被告犯後仍
    飾詞卸責，顯見並無悔意，惟念及被告已與告訴人達成和解，以賠償告訴人損失
    ，有和解協議書一紙在卷可查，及所詐騙之金額、手段與其他一切情狀，量處如
    主文所示之刑，並諭知易科罰金之折算標準。末按行為後法律有變更者，適用裁
    判時之法律，刑法第二條第一項前段定有明文，又易服勞役及期間、數罪併罰之
    定執行刑、緩刑及易以訓誡易科罰金各事項，均依新法，有最高法院二十四年七
    月總會決議（二）可資參照，而刑法第四十一條已於九十年一月十日修正，並於
    同年月十二日生效，參諸前揭法條規定及決議意旨，本案自應適用裁判時即修正
    後刑法第四十一條第一項規定，諭知易科罰金之折算標準，併此敘明。
據上論斷，應依刑事訴訟法第二百九十九條第一項前段，刑法第二條第一項前段、第
三百三十九條第一項、第四十一條第一項，罰金罰鍰提高標準條例第一條前段、第二
條，判決如主文。
本案經檢察官李靜文到庭執行職務。
中      華      民      國      九十      年      五      月    二十三  日
                                    臺灣高雄地方法院刑事第三庭
                                        審判長法  官  宋明中
                                              法  官  葉啟洲
                                              法  官  呂憲雄
右正本證明與原本無異。
如不服本判決，應於判決送達後十日內，向本院提出上訴狀。
                                              書記官  許麗珠
中    華    民    國      九十      年      五      月      二十五      日


司法院資訊處製作；財團法人民間司法改革基金會備份。
